【裁判字號】    92,上易,1140
【裁判日期】    920626
【裁判案由】    傷害
【裁判全文】
臺灣高等法院刑事判決                          九十二年度上易字第一一四０號
    上  訴  人
    即  被  告  丁○○
    選任辯護人  張英郎律師
                李師榮律師
    上  訴  人
    即  被  告  丙○○○女  四.
                乙○○
    共      同
    選任辯護人  郭蕙蘭律師
右上訴人等因傷害案件，不服臺灣台北地方法院九十一年度易字第一Ｏ七五號，中華
民國九十二年三月十一日第一審判決（起訴案號：臺灣台北地方法院檢察署九十一年
度偵字第一一六二九號），提起上訴，本院判決如左：
    主  文
上訴駁回。
丁○○、丙○○○、乙○○均緩刑貳年。
    理  由
一、本案經本院審理結果，認第一審判決以被告丁○○、丙○○○、乙○○三人所為
    ，均係犯刑法第二百七十七條第一項之傷害罪，同時分別審酌被告等平日之素行
    、犯罪動機、目的、手段、所生危害及犯罪後均未能坦承犯行及達成和解等一切
    情狀，各量處有期徒刑三月，並均諭知易科罰金之折算標準。認事用法及量刑，
    均無不當，應予維持，並引用第一審判決書記載之事實、證據及理由（如附件）
    。
二、上訴人即被告丙○○○、乙○○上訴意旨略以：（一）原審判決理由認上訴人丙○○○、乙○○為共同正犯，而與告訴人丁○○互毆，惟竟於判決主文宣示「丁○○、丙○○○、乙○○『共同』傷害人之身體：：」，似認丁○○、丙○○○
    、乙○○三人間有犯意聯絡，為共同正犯，判決主文與理由相互矛盾。（二）告
    訴人丁○○指稱遭被告乙○○以雨傘擊打左手臂，及被告丙○○○以手毆打手臂
    及肩膀，告訴人出具診斷證明書卻記載：受有「左前臂、左手臂瘀傷、右頸後部
    腫痛、腹痛」，亦有可疑。（三）告訴人丁○○診斷證明書載稱「致傷原因及其
    凶器之種類為『鐵器』」，與告訴人丁○○指訴遭被告二人以徒手及雨傘毆打不
    符。且診斷證明書係由私人診所出具，公信力自不若公立大型醫院，自應就該診
    斷證明書所載事項與告訴人指訴詳實比對。（四）告訴人丁○○夥同年籍不詳之
    十餘名男女持棍毆打被告二人，以被告二人年紀及體力，顯無法抵禦十餘名少壯
    『台灣南投地方法院吳佳薇法官』審理、判決及製作判決書，應有管轄錯誤、法
    院組織不合法之事。
三、上訴人即被告丁○○上訴意旨略以：（一）原審認定本案係因「繳交保護費」事
    引發本案，並無任何證據。（二）告訴人丙○○○於警訊指稱：現場的十多人就
    一起打我和打我的女兒等語，並未指稱被告有毆打丙○○○母女二人。及至原審
    始改稱：被告帶了十餘人來，並拿木棍打我等語，供述不一，自不得為論罪之依
    據。（三）告訴人丙○○○原即與被告相識，惟證人即警員黃文章於原審證稱：
    丙○○○報案時「只說被很多人打，沒有一個是認識的，他說要等指認完才提出
    告訴」，並無指訴被告有毆打丙○○○之事。（四）被告為永春市場自治會會長
    ，經人通報丙○○○母女於出入口擺攤妨礙出入，前赴處理而引來民眾圍觀，丙○○○應係遭圍觀之人毆傷，自與被告無關。
四、經查：被告丙○○○、乙○○共同出手毆傷被告丁○○之事實，業據被告丁○○
    指訴甚詳，復有永吉聯合診所出具之診斷證明書一紙為憑，並經證人黃春明證述
    屬實，且被告丁○○指訴受毆情節，核與診斷證明書記載傷勢相符。再被告丁○○亦有出手毆打被告丙○○○、乙○○之事實，已據被告丙○○○、乙○○指訴
    無訛，且二人指訴遭受被告丁○○毆打成傷，亦有診斷證明書在卷為證。被告三
    人均有傷害犯行等情，業據原審認定無誤，並詳載理由依據。被告三人上訴，猶
    執前詞，相互指稱對方所述不實，或所稱遭受毆打情節與診斷證明書記載不符，
    均無可採。再依卷附診斷證明書所示，被告丙○○○係受有左頭皮腫脹、鼻部抓
    擦傷、右頸抓擦傷、左手前臂抓擦傷、右前臂抓擦傷等傷害；被告乙○○並無受
    傷；被告丁○○則受有左前臂、左手背瘀傷及右頸後部腫痛、腹痛等傷害。倘如
    被告丙○○○、乙○○所稱，係遭被告丁○○帶同十餘名少壯男女聯手毆打，並
    無能力反擊，被告丙○○○傷勢自不可能止於頭皮腫脹及鼻部、手臂等處抓擦傷
    ；被告乙○○竟無任何傷勢；被告丁○○卻反受有左前臂、左手背瘀傷及右頸後
    部腫痛、腹痛等傷害。顯見被告丙○○○、乙○○此部分所辯，要與常情有違，
    不足採信。依被告三人所受傷勢，均屬輕傷，並參酌目擊證人甲○○於本院結稱
    ：丙○○○、乙○○經常來我們圖書館門口賣便當，因圖書館門口是市場的出入
    口，擋到別人的攤位，因此經常與隔壁攤販吵架，九十年十月五日當天他們又在
    圖書館門口擺攤，被隔壁攤罵後，被告丁○○過來勸被告母女二人說，為何又來
    這裡與人吵架，被告丙○○○、乙○○不理被告丁○○，接著雙方講話口氣較為
    大聲，後來被告丁○○有推她們攤子一下，接著她們三個人就扯在一起扭打、拉
    扯，當時不知是被告丙○○○還是被告乙○○有拿雨傘當武器揮舞著要打被告丁○○，沒多久附近圍觀的居民就把她們拉開，之後被告丁○○就離開了，因旁邊
    圍觀的居民指責被告母女二人，沒多久她們母女又與圍觀指責她們的居民拉在一
    起、推扯、打起來等語，被告三人應係互毆受傷無疑；被告丙○○○、乙○○縱
    有再與他人毆打，亦在與被告丁○○互毆之後。被告三人辯稱並無傷害犯行，均
    屬卸責之詞。至原判決認定被告丙○○○、乙○○共同毆打被告丁○○；被告丁○○與不詳男女毆打被告丙○○○、乙○○，主文記載被告三人共同傷害人之身
    體，核無違誤。另原判決審理法院記載為「台灣南投地方法院」，要屬誤繕，本
    得依法裁定更正，自無管轄錯誤或法院組織不合法之情事。足見被告三人上訴，
    否認有傷害犯行，均無理由，應予駁回。未查被告三人前均未曾受有期徒刑以上
    刑之宣告，有本院被告全國前案紀錄表在卷為憑。及因一時衝動，致犯本案，現
    雙方均已不願追究，本院認被告三人經此科刑後，當足資警愓，信無再犯之虞，
    爰均併宣告緩刑二年，以啟自新。
據上論斷，應依刑事訴訟法第三百七十三條、第三百六十八條，刑法第七十四條第一
款，判決如主文。
本案經檢察官李金定到庭執行職務
中      華      民      國    九十二    年      六      月    二十六    日
                              臺灣高等法院刑事第十四庭
                                  審判長法  官  陳  祐  輔
                                        法  官  洪  昌  宏
                                        法  官  陳  國  文
右正本證明與原本無異。
不得上訴。
                                        書記官  蔡  棟  樑
中      華      民      國    九十二    年      六      月    二十六    日
附錄：本案論罪科刑法條全文
刑法第二百七十七條第一項：
傷害人之身體或健康者，處三年以下有期徒刑、拘役或一千元以下罰金。
犯前項之罪因而致人於死者，處無期徒刑或七年以上有期徒刑；致重傷者
，處三年以上十年以下有期徒刑。
附件
臺灣臺北地方法院刑事判決                        九十一年度易字第一七五號
    公  訴  人  臺灣臺北地方法院檢察署檢察官
    被      告  丁○○  女  四十二歲（民國○○○年○月○日生）
                        住台北市○○區○○街一二０巷七號三樓
                        身分證統一編號：Ｑ00000000號
    選任辯護人  張英郎律師
                李師榮律師
    被      告  丙○○○女  四十八歲（民國○○○年○月○日生）
                        住台北市○○區○○街二三二巷十六號一樓
                        身分證統一編號：Ａ二0000000號
                乙○○  女  二十二歲（民國○○○年○○月○○日生）
                        住台北市○○區○○里○○街十巷三之一號
                        身分證統一編號：Ａ二二五四二八五六號
右列被告等因傷害案件，經檢察官提起公訴（九十一年度偵字第一一六二九號），本
院判決如左：
    主  文
丁○○、丙○○○、乙○○共同傷害人之身體，各處有期徒刑參月，如易科罰金，均
以參佰元折算壹日。
    事  實
一、緣丁○○係位於台北市○○街之台北市永春市場攤商大會會長，負責維護攤販之
    權益，並管理、協調攤商問題，丙○○○則係在永春市場內擺設攤販賣便當之流
    動攤商，於民國九十年十月五日中午十二時三十分許，丙○○○與其女乙○○在
    永春市場圖書館旁擺設攤販時，因是否繳交保護費一事與附近攤販發生爭執，丁○○乃夥同十餘名姓名、年籍均不詳之成年男女，前往丙○○○擺設之攤位前與
    其協調，詎料雙方一言不合，丁○○旋持木棍（未據扣案）與上開不知名之男女
    基於共同傷害他人身體之犯意聯絡，出手毆打丙○○○、乙○○，丙○○○亦不
    甘示弱，與乙○○基於共同之犯意聯絡，由乙○○持雨傘（亦未據扣案）、丙○○○則徒手共同毆打丁○○及其他在場之男女，嗣警員據報前往現場處理，雙方
    始行罷手，致丁○○受有左前臂、左手背淤傷及右頸後部腫痛、腹痛等傷害，丙○○○則受有左頭皮腫脹、鼻部抓擦傷、右頸抓擦傷、左手前臂抓擦傷、右前臂
    抓擦傷等傷害，乙○○則因閃避得宜，幸未成傷。
二、案經被害人丙○○○、丁○○分別訴由台北市政府警察局信義分局報請台灣台北
    地方法院檢察署檢察官偵查起訴。
    理  由
一、訊據被告丙○○○、乙○○、丁○○於警訊、偵查及本院審理中均否認有互相毆
    打對方之事實，被告丙○○○、乙○○均辯稱：渠等是遭被告丁○○夥同十幾個
    人毆打，並未動手毆打被告丁○○，且當時丁○○並無受傷，不知丁○○所提出
    的診斷證明書是如何造成的云云，被告丁○○則辯稱：伊並未動手毆打被告丙○○○及乙○○，渠等二人是因為找不到當天毆打他們的人，且現場只認識伊一人
    ，所以才會指認伊傷害云云，然查：
  (一)被告丙○○○、乙○○有出手毆打丁○○之事實，業據被告即告訴人丁○○於警
    訊、偵查及本院調查中到庭指訴甚詳，並有永吉聯合診所所出具之診斷證明書一
    紙附卷足憑，而告訴人丁○○指稱：被告乙○○用雨傘打我的左手臂，路人拉開
    我們，然後丙○○○用手槌過來，打我的手及肩膀等語（九十一年七月十一日偵
    查筆錄參照），互核與上開診斷證明書所記載其受有左前臂、左手背淤傷及右頸
    後部腫痛、腹痛，致傷之原因及其凶器之種類為鐵器等內容均若合符節，且核與
    證人黃春明於偵查中所證稱：我當天有看見兩個女人（指丙○○○及乙○○）一
    個拿雨傘、一個徒手在打丁○○，旁邊有人正在把他們拉開等語，均屬相符，是
    被告丙○○○、乙○○上開所辯，應係卸責之詞，不足採信。
  (二)又被告丁○○有出手毆打被告丙○○○、乙○○之事實，亦據被告即告訴人丙○○○、乙○○於警訊、偵查及本院審理中指述無訛，被告丁○○雖辯稱：告訴人
    丙○○○雖有受傷，但其所提出之驗傷單並不能證明是伊造成的，當天伊聽到被
    告丙○○○與其他攤販爭吵，伊前往協調，到場時即遭乙○○口出穢言及用雨傘
    打伊云云，然告訴人丙○○○、乙○○於九十年十月五日中午十二時三十分許，
    在永春市場擺設攤位時，確曾遭被告丁○○夥同十多名姓名、年籍不詳之男女加
    以毆打乙節，業據告訴人丙○○○於警訊中指稱：是丁○○帶十多人打我，我只
    認得出丁○○，其他人要看過才知道，因為我不知道他們的名字等語，告訴人乙○○亦一致指稱：會長丁○○帶了大約十幾個男女到現場來，然後丁○○就把我
    的便當通通砸掉，我跟我媽媽蹲下去撿便當時，那些人就一起打我們等語，證人
    陳金火則證稱：因為我女兒（指被告乙○○）打電話告訴我說丁○○叫十多人打
    他們，叫我快去送我太太（指被告丙○○○）到醫院看醫生，所以我才會到永春
    市場等語，且參諸告訴人丙○○○於偵查中指稱：被告丁○○帶了十幾個人來，
    將我攤子打掉，她拿了一個木棍打我的頭、手，也用她的手抓我的手部等語（九
    十一年七月十一日偵查筆錄參照），互核其所提出之台北市立忠孝醫院驗傷診斷
    書所記載其受有左頭皮腫脹、鼻部抓擦傷、右頸抓擦傷、左手前臂抓擦傷、右前
    臂抓擦傷等傷害均大致相符，足徵被告所辯並未出手打人云云，尚難採信。
  (三)被告丁○○另辯稱：告訴人丙○○○、乙○○多次由警員陪同至永春市場指認當
    日傷害渠等之犯嫌，當時伊也在現場，然渠等二人均未指認伊，後來丙○○○跟
    乙○○因無法指認出傷害他們之人，才會向警員指認伊云云，然告訴人丙○○○
    則指稱：警員說我們已經報案，並有三聯單，他說這樣就是已經告他了，我沒有
    指認被告丁○○的原因是我已經報案並向警察供稱被告丁○○有打我，警員說其
    他的人第二天去認人再寫名字等語（九十一年十一月二十四日訊問筆錄參照），
    惟經本院傳訊本案處理之員警即證人黃文章到庭證稱：被告丙○○○報案時只說
    被很多人打，沒有一個認識的，她說要等指認完才要提出告訴，報案時沒有指述
    被告丁○○有打她等語，及證人梁思強所結證陳稱：被告丙○○○在派出所時都
    還沒有辦法指認任何被告，在我移送以前都不知道被告丁○○有打她等語，雖屬
    相符，而堪以採信，然被告丁○○帶領十餘個不知名男女與告訴人丙○○○、乙○○理論，其後因發生爭執，雙方旋即展開互毆一情，已如前述，則雖告訴人於
    案發後未能隨即指認被告丁○○，然參以被告丁○○確於案發當時與告訴人丙○○○母女發生口角，並與其所帶領之其他人推翻渠等所擺設之便當在先，且告訴
    人乙○○一時氣憤乃持雨傘毆打被告丁○○等人，且告訴人丙○○○所指稱遭被
    告丁○○毆打之情節，亦與其所受之傷害大體相符，則縱使上開情節係屬真實，
    亦無礙被告丁○○罪責之成立，是被告丁○○所辯，亦係事後卸責之詞，委不足
    採。綜上所述，本件事證明確，被告等三人傷害犯行，均堪以認定，應依法論科
    。
二、核被告丁○○、丙○○○、乙○○三人所為，均係犯刑法第二百七十七條第一項
    之傷害罪；被告丙○○○、乙○○間，被告丁○○與其餘數名不詳姓名、年籍之
    十餘名成年人間，就前開傷害犯行，各有犯意之連絡及行為之分擔，均為共同正
    犯；爰審酌被告丁○○前有違反公司法前科，仍不知謹慎自持之素行、被告丙○○○、乙○○前均無犯罪前科，素行尚稱良好，然僅因細故即動手毆打對方之犯
    罪動機及目的、各被告傷害他人之方式及情節輕重、告訴人等所受傷害之程度、
    被告三人犯罪後均未能坦承犯行，且未與對方達成和解，賠償其等之損害之態度
    等一切情狀，各量處如主文所示之刑，並均諭知易科罰金之折算標準。末查，被
    告等人所分持之雨傘、木棍等器具，雖係供渠等犯罪所用之物，然乏證據證明為
    其等所有之物，且均未據警方扣案，為免日後執行困難，爰不併為沒收之諭知。
三、公訴意旨另以：被告丁○○動手毆打被告乙○○，因而致其受傷云云，惟訊之被
    告丁○○則堅決否認有右揭傷害犯行，並以前詞置辯，且告訴人乙○○雖與警訊
    中指稱：伊因係受內傷，故無法出具證明云云，然迄今對其當時究有否成傷、其
    傷害之具體情形為何，均未能具體指述，並提出其他明確之證據，以供本院詳查
    ，故本院認被告此部分之辯解，雖無可採，然告訴人乙○○是否受有傷害乙情，
    亦乏證據可資佐證，此外復查無其他積極證據足資證明被告有何右揭公訴意旨所
    指之犯行，然此與前開論罪科刑部分，公訴人並未論及有想像競合犯之裁判上一
    罪關係，亦未以數罪起訴，認應以分論併罰之，故本院爰不另為無罪之諭知，附
    此敘明。
據上論斷，應依刑事訴訟法第二百九十九條第一項前段，刑法第二十八條、第二百七
十七條第一項、第四十一條第一項前段，罰金罰鍰提高標準條例第一條前段、第二條
，判決如主文。
本案經檢察官邱舜韶到庭執行職務。
中      華     民     國     九十二     年      三      月     十一     日
                                      臺灣南投地方法院刑事庭
                                           法  官   吳 佳 薇
如不服本判決，應於判決送達後十日內向本院提出上訴狀( 應附繕本 )。「切勿逕送
上級法院」。
「告訴人或被害人對於判決如有不服具備理由請求檢察官上訴者，其上訴期間之計算
係以檢察官收受判決正本之日期為準」
右正本證明與原本無異。
                                          書記官    許 博 為
中      華      民      國      九十二      年    三    月  十四    日
附錄本案論罪科刑法條全文：
刑法第二百七十七條第一項
傷害人之身體或健康者，處三年以下有期徒刑，拘役或一千元以下罰金。


司法院資訊處製作；財團法人民間司法改革基金會備份。
